臺灣高等法院刑事裁定
110年度再字第10號
抗  告  人  
（即被吿）  徐進寶



上列抗告人因毒品危害防制條例案件，對於本院110年度毒抗字
第424號，中華民國110年3月31日確定裁定（原審案號：臺灣新
竹地方法院110年度毒聲字第37號）聲請重新審理，本院重新審
理後，裁定如下：
    主  文
原裁定撤銷。
檢察官之聲請駁回。
    理  由
一、本件抗告人徐進寶因施用第二級毒品甲基安非他命，經原審
    法院以109年度毒聲字第99號裁定將其送觀察、勒戒後，經
    法務部○○○○○○○○附設勒戒處所認有繼續施用毒品之傾向，有
    該所110年1月6日新戒所衛字第10907016770號函檢附之被告
    「有無繼續施用毒品傾向證明書」及「有無繼續施用毒品傾
    向評估標準紀錄表」可稽，爰依毒品危害防制條例第20條第
    2項之規定，裁定令被告入戒治處所施以強制戒治，其期間
    為6個月以上，至無繼續強制戒治之必要為止，但最長不得
    超過1年等語。聲請人提起抗告後，經本院於110年3月31日
    ，以110年度毒抗字第424號裁定，認原審以檢察官之聲請合
    於法律規定，依毒品危害防制條例第20條第2項規定，裁定
    被告令入戒治處所施以強制戒治，其期間為6個月以上，至
    無繼續強制戒治之必要為止，但最長不得逾1年，經核並無
    不合，抗告意旨指摘原裁定不當，為無理由，而經駁回確定
    在案。
二、被告徐進寶原聲請重新審理之意旨則略以：「聲請人按新版
    評分表評分，綜合所有因素相加，被告按新版評分總分為61
    分，已超過標準60分。原審因而維持竹院原戒治裁定。原評
    分表所載聲請人於所內表現動態因子為持續於所內抽菸計2
    分，但被告從進入新店戒治所觀勒期間均未購買香菸，也未
    曾抽菸，原裁定認聲請人持續於所內抽菸，是否應給予被告
    適法之評分，及重為裁定等語。」嗣經本院於110年5月25日
    以110年聲再字第233號裁定重新審理，並停止強制戒治之執
    行在案。
三、按法院認為無重新審理之理由，或程序不合法者，應以裁定
    駁回之；認為有理由者，應重新審理，更為裁定，毒品危害
    防制條例第20條之1第4項前段、中段定有明文。查本件原裁
    定及本院駁回抗告裁定所依據之「有無繼續施用毒品傾向評
    估標準紀錄表」及「有無繼續施用毒品傾向評估標準說明手
    冊」，係法務部○○○○○○○○附勒戒所依據相關專業知識經驗人
    士，於抗告人觀察、勒戒期間，依其本職學識就聲請人之前
    科紀錄及行為表現、臨床評估及社會穩定度等因素所為之綜
    合判斷，其評估依據詳實並具有科學驗證，依當時有效之評
    估標準所得之結論，由形式上觀察並無擅斷或濫權等明顯不
    當之情事。嗣法務部雖已修正「有無繼續施用毒品傾向評估
    標準紀錄表」及「有無繼續施用毒品傾向評估標準說明手冊
    」，其中關於「毒品犯罪相關司法紀錄」、「其他犯罪相關
    紀錄」等項目均改以總分上限為計分方式，並已於110年3月
    26日起公布實施。惟法務部上開就「有無繼續施用毒品傾向
    評估標準紀錄表」及「有無繼續施用毒品傾向評估標準說明
    手冊」之修正，性質上應屬於法規命令之變更，則上開「有
    無繼續施用毒品傾向評估標準紀錄表」及「有無繼續施用毒
    品傾向評估標準說明手冊」修正後，依新標準重新評估，若
    有合於刑法第2條第3項所稱「法律有變更，不施以保安處分
    者，應免其保安處分之執行」之情形，檢察官自應本於職權
    停止強制戒治之執行，釋放被告，如檢察官未為前述處置，
    被告亦得依刑事訴訟法第484條規定，向諭知該裁判之法院
    對檢察官所為強制戒治之執行指揮聲明異議，以資救濟。　
四、經查，本件聲請人徐進寶前因施用第二級毒品案件，經臺灣
    新竹地方法院裁定送勒戒處所觀察、勒戒後，由勒戒處所醫
    師進行評估，其原總分合計76分，認有繼續施用毒品之傾向
    等情，有法務部○○○○○○○○110年1月6日新戒所衛字第1090701
    6770號函檢送之有無繼續施用毒品傾向證明書、有無繼續施
    用毒品傾向評估標準紀錄表1份附卷可稽（109年度毒偵字第
    1440號卷第60至62頁）。惟「有無繼續施用毒品傾向評估標
    準評分說明手冊」業於110年3月26日修正，其中「前科紀錄
    與行為表現」之第1項「毒品犯罪相關司法紀錄」計分方式
    修正為每筆（次）5分，總分上限為10分；第3項「其他犯罪
    相關紀錄」計分方式修正為每筆（次）2分，總分上限為10
    分，餘無修正。嗣經法務部○○○○○○○○附設勒戒處所依新修正
    之評估標準重新評分結果，認：1、前科紀錄與行為表現部
    分合計為27分【毒品犯罪相關司法紀錄「1筆」（5分）、首
    次毒品犯罪年齡為「21-30歲」（5分），有其他犯罪相關紀
    錄10筆（2分/筆，上限10分，故為10分）、入所時尿液毒品
    檢驗為「一種毒品反應」（5分），上開4項靜態因子合計為
    25分；所內行為表現之動態因子為持續於所內抽菸，計2分
    】；2、臨床評估部分合計為24分【多重毒品濫用為「無」
    （0分），使用年數為「超過1年」（10分），上開2項靜態
    因子合計為10分；精神疾病共病（含反社會人格）經評定為
    「有，雙相情緒障礙症」（10分）、臨床綜合評估（含病識
    感、動機、態度、就醫意願）評定為「中度」（4分），上
    開2項動態因子合計為14分】；3、社會穩定度部分合計為 1
    0分【工作為「無業」，計5分、家人藥物濫用為「無」，上
    開2項靜態因子合計為5分；入所後家人是否訪視為「有」、
    出所後是否與家人同住為「否」（5分），上開2項動態因子
    合計為5分】，以上1至3之總分合計為61分，經評定為「有
    繼續施用毒品傾向」等情，有110年3月29日法務部○○○○○○○○
    附勒戒所有無繼續施用毒品傾向證明書、有無繼續施用毒品
    傾向評估標準紀錄表附卷可參（見前審卷第17、19頁）。堪
    認本件確因各項總分依新式評分表評定為61分而認有「有繼
    續施用毒品傾向」。然經本院函詢法務部○○○○○○○○，關於評
    定被告「持續於所內抽菸」是否有相關事證可提供？經該戒
    治所以110年5月14日新戒所衛字第11007009970號函覆以：
    本所評定「持續於所內抽菸」係依個案購菸紀錄及有無共食
    香菸為評分依據，該員入所後雖未有購菸之紀錄，惟仍應有
    與他人共時（應為「食」之誤）香菸之行為，然監視器影像
    已逾保存期限無法調閱佐證等情，有相關函文在卷可參（見
    本院卷第29至30頁）。是本件既無購菸紀錄，亦無在所內吸
    菸之具體事證可佐，自難僅憑臆測即認被告確實有「持續於
    所內抽菸」之事實，是原評分表憑此事實給予被告評定2分
    容有疑義。如經扣除該2分後，評分表之總分即僅有59分，
    而未達「有繼續施用毒品傾向」之標準。是自上開評分結果
    觀之，抗告人並無繼續施用毒品之傾向，而未達應施以強制
    戒治之標準，並無依法再施以強制戒治以降低其再次施用毒
    品之危險性之必要。原審依檢察官聲請，參酌前揭有無繼續
    施用毒品傾向證明書及評估標準紀錄表，裁定令抗告人入戒
    治處所施以強制戒治，認有違誤。本件經本院重新審理後，
    認聲請人主張原評分表所載聲請人於所內表現動態因子為持
    續於所內抽菸計2分，其從進入新店戒治所觀勒期間均未購
    買香菸，也未曾抽菸，原裁定認聲請人持續於所內抽菸，未
    給予被告適法之評分，其主張為有理由，爰更為裁定如主文
    所示。
五、據上論斷，應依毒品危害防制條例第20條之1第4項中段之規
    定，裁定如主文。
中　　華　　民　　國　　110 　年　　6 　　月　　18　　日
                  刑事第八庭    審判長法　官  陳世宗
                                      法　官  吳勇毅
                                      法　官  呂寧莉
以上正本證明與原本無異。
不得再抗告。
                                      書記官  賴資旻
中　　華　　民　　國　　110 　年　　6 　　月　　18　　日